【裁判字號】    98,聲再,371
【裁判日期】    981014
【裁判案由】    偽造文書
【裁判全文】
臺灣高等法院刑事裁定                 98年度聲再字第371號
再審聲請人
即受判決人  甲○○
上列聲請人因偽造文書案件，對於本院九十八年度上易字第一六
五七號，中華民國九十八年九月八日第二審確定判決（第一審案
號：臺灣士林地方法院九十八年度易字第二一一號，起訴案號：
臺灣士林地方法院檢察署九十七年度偵字第一五一０三號），聲
請再審，本院裁定如下：
    主  文
再審之聲請駁回。
    理  由
一、再審聲請意旨略稱：被告甲○○於民國九十一年十月十八日
    在美國簽署之授權書，僅授權丁○○代理被告甲○○就被繼
    承人賴月裡之遺產全權行使遺產稅申報、繼承（含遺產分割
    協議）及代理伊領取戶籍謄本或辦理相關戶籍登記事項，並
    未授權丁○○辦理賴連景遺產任何事宜，是丁○○代理伊訂
    立賴連景之遺產分割協議書及辦理「共有型態變更」，顯為
    無權代理，詎臺北市士林地政事務所竟張冠李戴，准其登記
    ，顯然違法。而臺北市士林地政事務所依據賴連景全體繼承
    人於九十一年四月二十八日簽具之遺產分割協議書，辦理分
    割登記，依卷附辦理該分割登記之土地登記申請書，登記原
    因為「共有型態變更」，即「公同共有」變更為「分別共有
    」，附繳證件為遺產分割協議書及授權書，此「共有型態變
    更」，為被告甲○○所不知，故被告甲○○主觀上一直認為
    其父賴連景遺留之土地係登記為公同共有，而依內政部相關
    規定，地政事務所應發給未會同辦理遺產登記之繼承人之公
    同共有所有權狀，並不會發給申請繼承登記之其他繼承人或
    代理人，被告甲○○即係依此規定向臺北市士林地政事務所
    領取該所有權狀，惟經地政事務所櫃檯人員查閱電腦後，告
    知該所並無聲請人之所有權狀，始依其建議申請遺失補發，
    並非明知未遺失而謊稱遺失。原判決不察，就足生影響判決
    之「授權書內容」及賴連景遺產「共有型態變更」之土地登
    記申請書、遺產分割協議書、授權書之內容等重要證據漏未
    審酌，致誤認被告甲○○有使公務員登載不實之犯行，爰依
    刑事訴訟法第四百二十一條規定聲請再審云云。
二、按刑事訴訟法第四百二十一條規定，不得上訴於第三審法院
    之案件，其經第二審法院確定之有罪判決，就足生影響於判
    決之重要證據漏未審酌，得聲請再審。而所謂「足生影響於
    判決之重要證據漏未審酌」者，係指該證據業經法院予以調
    查或經聲請調查而未予調查，致於該確定判決中漏未加以審
    認，而該證據如經審酌，則足生影響於該判決之結果，應為
    被告有利之判決而言。如當事人所提出之證據，縱加以審酌
    ，仍不足以生影響於該判決結果者，或法院已加以調查，而
    本於論理法則、經驗法則，而為證據之取捨，不採為被告有
    利之認定者，即非漏未審酌，自不得據為再審之理由。又所
    謂重要證據，必須該證據已足認定受判決人應受無罪、或免
    訴、或輕於原審所認定之罪名方可，如不足以推翻原審所認
    定罪刑之證據，即非足生影響於原判決之重要證據。次按刑
    事訴訟法第四百二十一條所規定因重要證據漏未審酌而聲請
    再審者，指該證據於案情有重要關係且未經審酌者而言，如
    證據業經法院本其自由心證予以取捨及判斷，僅係對此持相
    異評價，即不能以此為由聲請再審，此可參見最高法院八十
    九年度台抗字第三０號裁定要旨，合先敘明。
三、經查：
（一）原確定判決認定聲請人即被告甲○○涉有刑法第二百十四
      條之使公務員登載不實犯行，乃採酌卷附遺產稅繳清證明
      書、免稅證明書、授權書、遺產分割協議書、土地清冊以
      及原判決附表（下稱附表）二所示之所有權狀，以認定聲
      請人自七十年間起長期旅居美國，其父賴連景、母賴月裡
      先後於八十四年七月十五日、九十年七月二十日死亡，先
      以公同共有方式辦理繼承登記，經聲請人於九十年十月十
      八日在美國簽署授權書，授權其妹婿丁○○就如附表一所
      示之遺產，全權行使遺產稅申報、繼承（含遺產分割協議
      ）及一切相關事宜，其後由丁○○代理，經全體繼承人於
      九十一年四月二十八日簽具遺產分割協議書，並完成分割
      登記，聲請人部分並經核發如附表二所示之所有權狀等情
      ；並以聲請人所填具之土地登記申請書、切結書及臺北市
      士林地政事務所九十六年十一月二十九日北市士地一字第
      ０九六三一九六五三００號函、第0000000000
      0號公告暨滅失書狀清冊、九十七年九月三日北市士第三
      字第０九七三一三一九三００號函檢附之土地登記申請書
      、登記清冊、切結書、土地登記謄本暨異動索引等物證及
      聲請人之供述，而認定聲請人於九十六年十一月二十九日
      ，以原判決附表二所示所有權狀於九十六年十月三十日「
      遍尋不著」滅失為由，填具土地登記申請書、切結書，向
      臺北市士林地政事務所申辦補發權狀，使承辦之公務員，
      將上開事項登載於職務上所掌之書狀滅失公告之公文書上
      ，並依法公告三十日（九十六年十一月三十日至同年十二
      月三十一日），公告期滿登記完竣而補發所有權狀之事實
      ；更審酌聲請人於偵查中所提出之刑事答辨狀、證人丁○
      ○及丙○○具結之供述，逐一駁斥聲請人所執不清楚分割
      情形，更不知權狀由胞兄乙○○保管中，才會申請補發與
      係地政人員建議「遍尋不著」聲請補發等辯詞，及說明證
      人丙○○、丁○○證稱：其等事後並未通知被告有關權狀
      須向乙○○領回乙節為不可採，業已就認定聲請人犯罪之
      證據詳加斟酌，及說明所憑之理由，此觀諸原確定判決理
      由二所載至明，是原確定判決所為犯罪事實之認定，均有
      卷內證據資料足憑。
（二）聲請人雖指摘本院九十八年度上易字第一六五七號確定判
      決，有刑事訴訟法第四百二十一條所定之「重要證據漏未
      審酌」再審事由，經核：
  １、原確定判決認定聲請人即被告甲○○涉有前揭使公務員登
      載不實之犯行，乃係以聲請人甲○○自承於九十六年十一
      月二十九日，以附表二所示所有權狀於九十六年十月三十
      日「遍尋不著」滅失為由，填具土地登記申請書、切結書
      ，向臺北市士林地政事務所申辦補發權狀，使承辦之公務
      員，將上開事項登載於職務上所掌之書狀滅失公告之公文
      書上，並依法公告三十日（九十六年十一月三十日至同年
      十二月三十一日），公告期滿登記完竣而補發所有權狀，
      且未向丁○○求證等情（詳本院九十八年度上易字第一六
      五七號卷第五五頁背面），原確定判決已依調查之結果，
      基於論理法則及經驗法則，取捨證據認定前開事實，並於
      理由內敘明其取捨之理由，且就聲請人辯解如何不可採等
      情 詳細指駁（詳見原確定判決）。
  ２、聲請人具狀聲請再審所稱之「土地登記申請書、遺產分割
      協議書、授權書」等證據漏未審酌，惟該等證據均為原確
      定判決所提業經斟酌之物，此觀諸本院前揭九十八年度上
      易字第一六五七號判決第二頁、第三頁理由一（二）及二
      （一）載之甚明，然均無以該等證據逕為認定聲請人甲○
      ○有應受無罪、免訴、免刑或輕於原判決所認定之罪名，
      尚與首揭所指之「足生影響於判決之重要證據」不合，自
      無就足生影響於判決之重要事實、證據漏未審酌之情事可
      言。
  綜上所述，聲請人具狀聲請再審所稱之證據既係於事實審法院
  判決前業已存在，並經法院調查斟酌，本於論理法則、經驗法
  則，於判決內詳予敘明，且該等證據亦非足認定聲請人應受無
  罪、或免訴、或輕於原審所認定之罪名，因之，本件聲請人所
  舉聲請再審之理由，核與上引法條所定無一相符，再審難認有
  理由，應予駁回。
據上論斷，應依刑事訴訟法第四百三十四條第一項，裁定如主文
。
中    華    民    國    98    年    10    月    14    日
                  刑事第十八庭審判長法  官  吳鴻章
                                    法  官  周政達
                                    法  官  曾淑華
以上正本證明與原本無異。
不得抗告。
                                    書記官  王增華
中    華    民    國    98    年    10    月    15    日


司法院資訊處製作；財團法人民間司法改革基金會備份。
